【裁判字號】    90,交附,36
【裁判日期】    900426
【裁判案由】    業務過失傷害
【裁判全文】
臺灣高雄地方法院刑事附帶民事訴訟判決                九十年度交附字第三六號
    原      告  乙○○
    訴訟代理人  甲○○
    被      告  丙○○
右列被告因業務過失傷害案件（本院九十年度交易字第三號），經原告提起附帶民事
訴訟，請求損害賠償，本院判決如左：
    主  文
被告應給付原告新臺幣伍拾壹萬零貳拾參元，及自民國九十年二月十四日起至清償日
止，按週年利率百分之五計算之利息。
原告其餘之訴駁回。
本判決於原告以新臺幣壹拾柒萬元供擔保後，得假執行。
原告其餘假執行之聲請駁回。
    事  實
甲、原告方面：
一、聲明：求為判決：
  (一)被告應給付原告新臺幣（下同）二百三十萬元，及自起訴狀繕本送達之翌日起至
    清償日止，按週年利率百分之五計算之利息。
  (二)願供擔保，請准宣告假執行。
二、陳述：
  (一)被告平日係以駕駛計程車收取報酬為業，於民國八十九年八月十三日十八時四十
    八分許，駕駛車牌號碼Ｖ四－一五九號計程車，沿高雄市○鎮區○○路由北向南
    行駛，途經該路與民權路口欲右轉時，本應注意，能注意汽車而竟疏於注意，即
    以高速行駛貿然右轉，適騎乘於慢車道原告車號ＸＰＱ－二五一號重型機車，在
    同方向行駛，遭被告以其計程車之右前輪部分自原告機車撞擊，導致原告人車倒
    地，昏迷不醒，送醫急救，經醫師診斷頭部外傷併腦部挫傷、併頭骨骨折、顏面
    損傷及裂傷、左眼外傷性視神經病變，致左眼失明，而無法矯正，目前原告亦因
    服藥過度而併發糖尿病及皮膚過敏，被告前開業務過失傷害犯行，業經檢察官提
    起公訴在案。
  (二)原告依據民法第一百八十四條第一項前段、第一百九十三條及第一百九十五條等
    規定，請求被告賠償下列損害：
    1.醫療費用部分：車禍當時，原告即於八十九年八月十三日住進邱綜合醫院加護
      病房治療後，又因眼疾而轉入高醫及小港醫院診治，目前已陸續花費一、二十
      萬元不等，爾後因左眼視神經損害，無法矯正視力，左眼球有萎縮之虞，益須
      長期復健診療，故請求三十萬元之醫療費。
    2.慰撫金部分：原告現年僅二十一歲，因被告之過失而致失明，目視兩眼無法取
      得平衡，精神至今尚無法完全恢復正常，已屬重度殘廢，對日後謀生能力勢必
      是一項打擊，爰請求賠償二百萬元。
  (三)原告現為五專在校生，無任何不動產。
三、證據：提出機車受損照片一幀、高雄市○○○○○道路交通事故調查報告表一紙
    、診斷證明書四紙及醫療費用收據二十三紙為證。
乙、被告方面：
一、聲明：求為判決駁回原告之訴。
二、陳述：
  (一)對原告所提出醫療費用收據無意見。
  (二)被告現為計程車司機，月入二萬餘元，無不動產。
    理  由
一、本件原告起訴主張：被告於八十九年八月十三日十八時四十八分許，駕駛車牌號
    碼Ｖ四－一五九號營業用小客車，沿高雄市○鎮區○○路由南向北行駛，途經該
    路與民權路口欲右轉時，本應注意，能注意汽車而竟疏於注意，即以高速行駛貿
    然右轉，適原告騎乘車號ＸＰＱ－二五一號重型機車於同方向慢車道行駛，遭被
    告所駕駛之計程車右前輪部分自後撞擊，導致原告人車倒地，昏迷不醒，送醫急
    救，經醫師診斷頭部外傷併腦部挫傷、併頭骨骨折、顏面損傷及裂傷、左眼外傷
    性視神經病變，致左眼失明，被告刑事責任部分，業經檢察官依據業務過失傷害
    提起公訴在案。為此，爰本於侵權行為法律規定，請求被告賠償醫療費用三十萬
    及慰撫金二百萬元，合計二百三十萬元及自起訴狀本送達翌日即九十年二月十四
    日起至清償日止，按週年利率百分之五計算之遲延利息（下稱法定遲延利息）等
語。
二、被告則以：對原告所提出醫療費用收據無意見，其現為計程車司機，月入二萬餘
    元，無不動產等語，資為抗辯。
三、按附帶民事訴訟之判決，應以刑事訴訟判決所認定之事實為據，為刑事訴訟法第
    五百條前段所明文。查本件原告主張被告於八十九年八月十三日十八時四十八分
    許，駕駛車牌號碼Ｖ四－一五九號營業用小客車，沿高雄市○○路由南向北行駛
    ，途經該路與民權二路交岔路口時，未注意車前狀況，亦未讓來向直行車先行，
    貿然右轉，適原告騎乘車號ＸＰＱ－二五一號之重型機車，亦沿中山路之慢車道
    由南向北行駛至該交岔路口，遭被告所駕駛之營業用小客車所撞擊，致原告人車
    倒地，並頭受有頭部外傷併腦挫傷、頭骨骨折、左視神經損傷、顏面損傷及裂傷
    、四肢挫傷等傷害，被告刑事責任部分，經檢察官提起公訴後，嗣經本院依業務
    過失傷害罪判處有期徒刑五月等事實，有高雄市○○○○○道路交通事故調查報
    告表一紙、談話紀錄表二紙、診斷證明書四紙及現場肇事照片四幀附本院九十年
    度交易字第三號被告業務過失傷害刑事全卷可稽，復有本院九十年度交易字第三
    號刑事判決一份附卷足憑。而被告對其於上開時地與原告發生車禍致原告受傷等
    情，亦不予爭執，是認原告所主張此部分事實，堪信為真實。至於原告主張其因
    本件交通事故，導致左眼失明一情，惟經本院九十年度交易字第三號刑事案件審
    理中，發函高雄醫學大學附設中和紀念醫院查詢，認原告左眼視力為零點零二，
    雖無法矯治，然對光線仍有感覺（因如屬無光感，其視力為零），有高雄醫學大
    學附設中和紀念醫院九十年三月二十六日高醫附秘字第○四六○號函在本院九
    十年度交易字第三號刑事卷可證，是原告主張其左眼已失明云云，尚非可採。
四、按因故意或過失不法侵害他人權利者，負損害賠償責任；另汽車、機車或其他非
    依軌道行駛之動力車輛，在使用中加損害於他人者，駕駛人應賠償因此所生之損
    害；又不法侵害他人之身體或健康者，對於被害人因此喪失或減少勞動能力，或
    增加生活上之需要時負損害賠償責任；及不法侵害他人身體、健康、名譽或自由
    者，被害人雖非財產上之損害，亦得請求賠償相當之金額，民法第一百八十四條
    第一項前段、第一百九十一條之二前段、第一百九十三條第一項及第一百九十五
    條第一項分別定有明文。被告不法侵害原告之身體，既經認定，原告因而所受之
    損害，自應負賠償責任。茲所應審酌者，為原告所得請求被告賠償之數額，爰一
    一分述如左：
  (一)醫藥費部分：
    1.原告主張其於車禍當時，即於八十九年八月十三日住進邱綜合醫院加護病房治
      療，又因眼疾而轉入高雄醫學院附設中和紀念醫院及小港醫院診治，目前已花
      費一、二十萬元不等，爾後因左眼視神經損害，無法矯正視力左眼球有萎縮之
      虞，亦須長期復健，故請求三十萬元醫療費，固據其提出醫藥費收據二十三紙
      為證。
    2.查被告係投保強制汽車責任保險一情，為兩造所不爭執（參本院九十年四月十
      二日審判筆錄，附本院九十年度交易字第三號刑事卷）。而按保險對象因汽車
      交通事故，經本保險提供醫療給付者，本保險之保險人得向強制汽車責任保險
      之保險人代位請求該項給付，為全民健康保險法第八十二條所規定。且全民健
      康保險法為保險法之特別法，是依特別法優於普通法之原則，全民健康保險法
      第八十二條應優先於保險法第一百三十五條及第一百零三條之規定而為適用。
      從而，全民健康保險之被保險人因汽車交通事故，經全民健康保險提供醫療給
      付者，全民健康保險之保險人自得向強制汽車責任保險之保險人代位請求該項
      給付。而依強制汽車責任保險法第三十條規定，於該範圍內，加害人或強制汽
      車責任保險之被保險人之損害賠償責任即因而解免，全民健康保險被保險人對
      於加害人之損害賠償請求權亦因而喪失（最高法院八十八年度台上字第三五三
      號判決意旨參照）。是此，依原告所提出前開為被告所不爭執之醫療費用二十
      三紙收據，其中由原告自行給付之部分合計為一萬零二十三元（即收據編號「
      一」五百元、編號「二」八百元、編號「三」一千六百十八元、編號「七」三
      百元、編號「八」四百五十五元、編號「九」二千一百七十九元、編號「十」
      四百四十元、編號「十二」五百九十元、編號「十三」十元、編號「十四」二
      百三十元、編號「十五」二百三十元、編號「十六」六百十一元、編號「十七
      」一百三十元、編號「十八」二百三十元、編號「十九」八十元、編號「二十
      」四百十三元、編號「二十一」一百三十元、編號「二十二」二百六十八元及
      編號「二十三」八百十一元），其餘由健保給付部分均應予剔除，是原告自付
      醫療費部分一萬零二十三元，應由被告給付。
  (二)慰撫金部分：
    本院斟酌原告因本案交通事故受有頭部外傷併腦挫傷、頭骨骨折、左視神經損傷
    、顏面損傷及裂傷、四肢挫傷等傷害，其中原告左眼視力亦僅為零點零二，雖未
    達視力完全喪失，已至重傷之程度，然此傷勢對原告之影響非謂輕微，是認原告
    確因本案交通事故，其肉體、精神確受痛若，復審酌原告現為專科學生，無工作
    ，故無收入，而被告為國小畢業，為計程車職業駕駛人，月入二萬餘元，無任何
    不動產等情，除有財政部高雄國稅局九十年二月二十一日財高國稅資字第九○○
    ○八○二六號函可憑，亦據兩造陳明在卷（參本院九十年三月十五日、四月十二
    日言詞辯論筆錄），是認為原告請求二百萬元，實屬過高，應予核減為五十萬元
    ，方屬公允，逾此數額之請求，為無理由。
  (三)綜上所述，原告原所得請求之金額為五十一萬零二十三元【計算式：醫療費用部
    分一萬零二十三元＋慰撫金部分五十萬元＝五十一萬零二十三元】。
五、從而，原告依侵權行為法律關係，請求被給付之金額在四十三萬三千九百四十四
    元及此部分法定遲延利息，即屬正當，應予准許，逾此部分之請求，並無理由，
    應予駁回。
六、假執行之宣告：原告陳明願供擔保請求宣告假執行或免為假執行，經核原告勝訴
    部分認無不合，爰酌定相當金額准許之。至原告敗訴部分，其假執行之宣告，已
    失所依據，應予駁回。
七、據上論結：原告之訴為一部有理由，一部無理由，應依刑事訴訟法第五百零二條
    、第一項、第二項、第四百九十一條第十款，民事訴訟法第三百九十條第二項，
    判決如主文。
中      華      民      國    九十      年      四      月    二十六    日
                              臺灣高雄地方法院交通法庭
                                  法  官  張 維 君
右正本證明與原本無異。
如不服本判決，應於判決送達後十日內，向本院提出上訴狀。
                                書記官    趙美玲
中    華    民    國      九十      年      四      月      二十六      日


司法院資訊處製作；財團法人民間司法改革基金會備份。
